【裁判字號】    95,毒抗,336
【裁判日期】    950928
【裁判案由】    聲請戒治
【裁判全文】
臺灣高等法院臺南分院刑事裁定         95年度毒抗字第336號
抗  告  人
即  被  告  甲  ○  ○
上列抗告人因違反毒品危害防制條例案件，不服臺灣臺南地方法
院民國95年8月21日裁定（95年毒聲字第611號），提起抗告，本
院裁定如下：
    主  文
抗告駁回。
    理  由
一、按施用毒品者，於裁定送觀察、勒戒後，有繼續施用毒品之
    傾向者，由法院裁定令入戒治處所施以強制戒治，其期間為
    1年，毒品危害防制條例第20條第2項定有明文。
二、本件抗告人因施用第一級毒品，經原審裁定將其送觀察、勒
    戒後，經臺灣看守所附設勒戒處所認有繼續施用毒品之傾向
    ，有該看守所95年8月14日南所亭衛字第0950004220號函及
    所附95年8月11日「有無繼續施用毒品傾向證明書」各一份
    在卷可稽，足見抗告人確有繼續施用毒品之傾向，原審裁定
    抗告人令入戒治處所，施以強制戒治一年，核無不合。
二、抗告意旨略以：抗告人於前開強制戒治處分執行完畢釋放後
    ，逾5年內即有連續施用第一、二及毒品之行為，且已判處
    有期徒刑1年2月，並已發監執行。顯見先前所實施之強制戒
    治程序仍不足以遮斷其毒癮，再度執行強制戒治顯無法收其
    實效，應認無再經強制戒治之必要，爰請求撤銷原裁定。
三、經查：
    (一)有無繼續施用毒品傾向之評估標準，並非完全以受勒戒人
      勒戒後之結果為準，勒戒前之各種情況，仍應作為評估之
      依據。而依勒戒處所評分說明手冊規定，係以人格特質、
      臨床徵候及行為表現3項合併計算分數：(一)、分數100分至
      71分，判定為有繼續施用毒品傾向。(二)、50分至0分判定
      為無繼續施用毒品傾向。(三)、70分至51分間判定有繼續施
      用毒品傾向之原則為有下列各項之一者：1.缺乏病識感或
      戒治動機者。2.第一級毒品使用者。3.有煙毒前科者。4.
      有礙家庭、社會和諧與安寧者。若無以上各項之一，惟判
      定者認為個案「有繼續施用毒品傾向」者，應在「有無繼
      續施用毒品傾向證明書」詳細說明欄內載明，並於綜合判
      斷項下勾選「有繼續施用毒品傾向」。(四)、分數為五十分
      以下，原本應列為「無繼續施用毒品傾向」，但綜合評分
      者根據臨床實務，有具體事證，認為個案「有繼續施用毒
      品傾向」者，以綜合評分者所評估為準，惟須在「有無繼
      續施用毒品傾向證明書」詳細說明欄載明具體事證。而其
      中之人格特質係依：(1)有無毒品犯罪前科、(2)其他犯罪紀
      錄（竊盜、違反槍砲彈藥刀械管制條例、賭博、妨害自由
      、恐嚇、擄人勒贖、傷害、殺人、公共危險、搶奪、強盜
      、海盜、盜匪罪）；臨床徵候係依尿液檢驗戒斷症狀有無
      多種藥物使用、有無注射使用、使用期間；行為表現係依
      有無情緒低落、喧嘩等、社會功能是否良好、支持系統等
      ；作為判斷分數之依據。判定者判定人格特質、臨床徵候
      及行為表現合計三項分數，固係供為判定者判定「有無繼
      續施用毒品傾向」之審酌標準，但非唯一標準。綜合評分
      者，應根據臨床實務，有具體事證，認為個案「有繼續施
      用毒品傾向」者，以綜合評分者所評估為準。有「有無繼
      續施用毒品傾向」評估標準、評分說明手冊可稽。
    (二)本件抗告人經臺灣臺南看守所附設之勒戒處所評分結果，
      人格特質得32分、臨床徵候得50分、環境相關因素得0分
      ，合計82分，綜合判斷為「有繼續施用毒品傾向」，有台
      灣看守所南所亭衛字第0950004220號函及所附「有無繼續
      施用毒品傾向證明書」在卷可稽。則該勒戒處所綜合評分
      者依個案之臨床實務及具體事證，判定抗告人為「有繼續
      施用毒品傾向」，依上開說明，尚無不合。
    (三)綜上所述，抗告人以其於先前送觀察勒戒期滿後五年內又
      犯連續施用第一、二級毒品罪，其再犯率甚高，據以實施
      觀察勒戒並無法收其實效，且違背毒品危害防制條例第20
      條之立法理由云云，自屬無據。從而原審裁定抗告人令入
      戒治處所施以強制戒治陸個月以上，至無繼續強制戒治之
      必要為止，但最長不得逾一年，並無不當，抗告為無理由
      ，應予駁回。
四、據上論斷，應依刑事訴訟法第412條，裁定如主文。
中    華    民    國    95    年    9     月    28    日
                  刑事第三庭  審判長法  官  陳義仲
                                    法  官  陳顯榮
                                    法  官  宋明蒼
以上正本證明與原本無異。
不得再抗告。
                                    書記官  翁心欣
中    華    民    國    95    年    9     月    28    日


司法院資訊處製作；財團法人民間司法改革基金會備份。
